【裁判字號】    89,訴,134
【裁判日期】    891204
【裁判案由】    搶奪等
【裁判全文】
臺灣苗栗地方法院刑事判決                          八十九年度訴字第一三四號
    公  訴  人  臺灣苗栗地方法院檢察署檢察官
    被      告  戊○○
    指定辯護人  本院公設辯護人  庚○○
右列被告因搶奪等案件，經檢察官提起公訴（八十九年度偵字第七一八號），本院判
決如左：
    主  文
戊○○意圖為自己不法之所有，而搶奪他人之動產，累犯，處有期徒刑柒月；又意圖
為自己不法之所有，而搶奪他人之動產，因防護贓物、脫免逮捕，當場施以強暴，累
犯，處有期徒刑年貳月；又以加害生命之事，恐嚇他人，致生危害於安全，累犯，
處有期徒刑參月。應執行有期徒刑參年拾月。
扣案之剪刀壹把沒收。
    事  實
一、戊○○前因違反麻醉藥品管理條例案件，經臺灣新竹地方法院判處有期徒刑五月
    確定，甫於民國八十六年五月十七日縮刑期滿執行完畢，不知警惕。意圖為自己
    不法之所有，於八十八年十二月初某日，至苗栗縣頭份鎮新華里十四鄰崎仔頭三
    二二號甲○○（為戊○○之嬸嬸）經營之正豐發商店，因借錢不成，即趁甲○○
    不及防備之際，奪取該店櫃檯抽屜內新臺幣（下同）一千五百五十元，得手後離
    去；嗣於八十九年一月二十三日十五時二十分許，仍至上址，見店主甲○○之夫
    丁○○（為戊○○之叔叔）無所防備之際，搶得櫃台內之現金新台幣（下同）二
    千一百元後，適為丁○○發現當場發現而與戊○○發生拉址，戊○○為防護贓物
    、脫免逮捕，竟扯破丁○○上衣鈕扣及咬傷丁○○手指，而當場施強暴行為（傷
    害、毀損部分未據告訴）；戊○○復於同日十五時三十分許，至苗栗縣頭份鎮○○里○○鄰○○○路一四四號丙○○所經營之店內，欲向丙○○及其夫辛○○借
    款，於遭拒絕後竟將該店之物品弄亂、口出穢言後離去，經辛○○及丙○○追出
    後，以其所有之剪刀朝辛○○丟擲，旋復折返以丙○○鄰居之一尊神祇丟向張素
    住處門口，並基於恐嚇之犯意，揚言稱「我是個不要命的人，你的二個小孩給我
    小心一點，二天內我要對他不利，要讓他們的生命完蛋」等加害他人生命之事恫
    嚇丙○○，致丙○○心生畏懼。嗣經丁○○、丙○○報警循線於同日十五時四十
    分許，在頭份鎮新華里十九鄰六合二村六十三號戊○○住處前查獲。
二、案經苗栗縣警察局頭份分局報請臺灣苗栗地方法院檢察署檢察官偵查起訴。
    理  由
一、訊據被告戊○○坦承有於上揭時地至甲○○經營之商店及丙○○之店分別向甲○○、丁○○及丙○○、辛○○借錢，核與被害人甲○○、丁○○、丙○○及丙○○之夫辛○○所指述，證人己○○、乙○○、壬○○、李文政所證述之情節大致
    相符，並有贓物認領保管單、剪刀一把扣案可資佐證。惟被告矢口否認搶奪、準
    強盜及恐嚇等之犯行，辯稱：八十八年十二月初有在甲○○店內所拿之一千五百
    五十元，是甲○○自己拿給伊的，甲○○可能是忘記了；八十九年一月二十三日
    只跟丁○○借五百元，當時丁○○未說好不好，因此伊就自己從櫃台桌上拿了五
    百元並走了一、二步後，丁○○要搶回鈔票，伊不讓其搶回，所以把錢撕破了，
    並沒有咬傷丁○○，隨後在丙○○店內雖未借到錢，但因地板很滑，伊差一點就
    跌倒，並沒有為恐嚇行為云云。另公設辯護人為被告辯護稱：被告因與被害人甲○○有嬸姪關係，早有金錢往來，八十八年十二月初只是急需用錢，故而在語氣
    上不似外人般客氣，惟被告開口即表明係借用，且又在無任何壓力下主動返還借
    取之款項，足證被告自始即無不法所有之意圖，另八十九年一月二十三日是因當
    時施打女性荷爾蒙，身體不適無法忍受，才與丁○○發生拉扯及恐嚇丙○○之行
    為，其作為雖有欠妥，其情卻不無可憫，請依刑法第五十九條規定予以適度減刑
    等語。惟查：
    (一)被告確於八十八年十二月初某日，在甲○○所經營之前揭商店內，趁甲○○不
      及防備之際，逕自在櫃檯內拉開抽屜取走一千五百五十元，且當時並未表示會
      還錢之事實，迭據甲○○於警、偵訊及本院審理時供述明確，前後相符，而甲○○等於八十八年十二月初警員查戶口時曾表明上開事實，亦據警員李文政供
      述無誤，參以被害人甲○○與被告為嬸姪關係，感情很好，業據被告於本院審
      理時供述無訛，是被害人當無誣陷被告之理，足認被害人甲○○所述應堪採信
      ，被告所稱是甲○○自己交給伊之詞尚不足採信；且被告既趁被害人不及防備
      之際，私自拉開抽屜取走現金，顯已達刑法搶奪之行為，並非語氣較差而已，
      而被害人雖亦表示被告於嗣後一段期間有將該金錢返還於被害人，惟此為被告
      犯罪後之態度問題，仍無解於被告搶奪之犯行，是公設辯護人所辯被告只是語
      氣較差，事後業已還錢，並無不法所有之意圖云云亦不足採信，綜上事證明確
      ，被告搶奪之犯行洵堪認定。
    (二)被告確有於上揭時地至甲○○所經營之店裏搶奪現金二千一百元而與丁○○發
      生拉址，先在店內撕破一張五百元之鈔票，嗣於店外時戊○○為防護贓物、脫
      免逮捕，扯破丁○○上衣鈕扣、咬傷丁○○手指造成流血，而當場施強暴之行
      為，業據被害人丁○○及其妻甲○○指述屬實，核與證人即目擊現場發生情形
      之被害人鄰居己○○所云：「我當時人在家裏，當時我有從鋁門看到被告和彭
      發生拉扯，我才出去看，我出去時有聽到彭說被告搶他的錢，我就上前把他們
      二人拉開：：：我當時確實有看到被告咬彭的手指，彭的手指並有流血」（見
      本院八十九年八月七日訊問筆錄）、及證人即當日前往甲○○店內買東西之乙○○所述：「當時我看到五百元鈔票一張被撕成二半，我當時看到被告被告和
      彭在店門口拉扯，告訴人（即丁○○）手上有流血：：：被告當時除了地上的
      五百元外手上還有握一些錢，至少有一張一百元的紙鈔，後來被告把他手上的
      錢放掉，告訴人就把它撿起來」（見本院八十九年九月十三日訊問筆錄）之情
      節相符，是被告所稱只向丁○○借五百元，並未咬傷丁○○等語不足採信；且
      被告於稍後騎乘機車回家時很正常，自己走到警方巡邏車時神智也很正常，業
      據本件查獲被告及製作警訊筆錄之警員壬○○證述無誤，是公設辯護人所辯被
      告當時身體不適云云顯亦不足採信，綜上事證明確，被告確有於搶奪後為防護
      贓物、脫免逮捕而當場施強暴之犯行堪以認定。
    (三)被告於向丙○○及辛○○借錢不成後，口出穢言並將丙○○店內弄亂後離去，
      經辛○○及丙○○追出後，以其所有之剪刀朝辛○○丟擲，旋復折返以丙○○
      鄰居之一尊神祇丟向丙○○住處並向丙○○為恐嚇之行為，除據被害人丙○○
      、辛○○指述無誤外，並有本院電話紀錄表、剪刀一把扣案可資佐證，雖被害
      人無法確認剪刀係被告所丟擲，惟以被害人從店內出來追被告時，剪刀係從被
      告走的方向丟擲過來，而被害人當天除了與被告發生爭執外並未與他人發生爭
      執，且被告曾學過美髮故剪刀應是被告所有，均據被害人辛○○、丙○○陳述
      明確，則剪刀當係被告所有並丟擲無誤，參以被告與被害人丙○○、辛○○只
      是認識，並無恩怨，亦據辛○○及被告陳述無誤，則被害人自無誣陷被告之理
      ，且被告也坦承辛○○確有出來追伊一節（見本院八十九年七月三十一日訊問
      筆錄），則如被告只是單純向被害人借錢而為被害人所拒，被害人當無追出門
      之理，是被告所辯在丙○○店內未借到錢，但因地板很滑，伊差一點就跌倒，
      並沒有將店內弄亂，也沒有為恐嚇行為等顯係事後卸責之詞，無堪採信，另公
      設辯護人所辯被告當時身體不適云云亦不足採信，業如前述，綜上事證明確，
      被告此部分之犯行足堪認定。
二、按刑法第三百二十九條準強盜罪所稱之「強暴脅迫」，只須行為人實施強暴或脅
    迫行為，足使人心生恐怖即屬相當，不以使人不能抗拒為必要（最高法院七十九
    年台上字第五○○號判決參照）。又刑法之準強盜罪，係以竊盜或搶奪為前提，
    其竊盜或搶奪既遂者，即以準強盜既遂論，如竊盜或搶奪未遂者，即以準強盜未
    遂論（最高法院六十八年台上字第二七七二號判例意旨參照）。核被告意圖為自
    己不法之所有，於八十八年十二月初搶奪被害人甲○○現金之行為，所為係犯刑
    法第三百二十五條第一項之搶奪罪；被告於八十九年一月二十三日搶奪被害人丁○○之現金，於得手後因防護贓物、脫免逮捕，與丁○○發生拉扯而當場施以強
    暴，核其所為，係犯刑法第三百二十九條以強盜論之準強盜罪，應依同法第三百
    二十八條第一項規定處刑；被告於欲向被害人丙○○、辛○○借款遭拒後，乃惱
    羞成怒，對被害人丙○○出言欲對與被害人具親密關係之子女不利，顯係基於恐
    嚇犯意而為恐嚇犯行，是核此部分所為，係犯刑法第三百零五條之恐嚇罪。其所
    犯上開三罪，犯意各別，行為互殊，應予分論併罰。查被告前因違反麻醉藥品管
    理條例案件，經臺灣新竹地方法院判處有期徒刑五月確定，甫於民國八十六年五
    月十七日縮刑期滿執行完畢，有臺灣苗栗地方法院檢察署刑案資料查註紀錄表、
    臺灣高等法院被告全國前案紀錄表及臺灣高等法院檢察署刑案紀錄簡覆表各一紙
    在卷可按，其前受有期徒刑之執行完畢後，五年以內再分別犯本案有期徒刑以上
    之各罪，為累犯，應依刑法第四十七條之規定均加重其刑。爰審酌被告年富力強
    卻不思由正途賺取所需，竟行搶他人之財物，為防護贓物、脫免逮捕，竟又當場
    施以強暴，嚴重戕害社會善良風俗，且犯後猶飾詞狡辯，並無悔意及檢察官之求
    刑等一切情狀，分別量處如主文所示之刑並定其應執行刑，以示懲儆。公訴人具
    體求處有期徒刑六年四月，依本案情節核屬過重，附此敘明。扣案之剪刀一把係
    被告所有供犯罪所用之物，業如前認定，爰依法宣告沒收。
據上論斷，應依刑事訴訟法第二百九十九條第一項前段，刑法第三百二十五條第一項
、第三百二十九條、第三百二十八條第一項、第三百零五條、第五十一條第五款、第
三十八條第一項第二款，罰金罰鍰提高標準條例第一條前段，判決如主文。
本案經檢察官蔡宗熙到庭執行職務。
中      華      民      國    八十九    年     十二     月      四      日
                                 臺灣苗栗地方法院刑事庭
                                     法  官  黃  建  都
右正本證明與原本無異
如不服本判決，應於判決送達後十日內向本院提出上訴狀（應附繕本），上訴於臺灣
高等法院臺中分院。
                                     書記官  黃  士  益
中      華      民      國    八十九    年     十二     月      四      日
附錄本案論罪科刑法條全文：
刑法第三百二十五條第一項
意圖為自己或第三人不法之所有，而搶奪他人之動產者，處六月以上五年以下有期徒
刑。
刑法第三百二十九條
竊盜或搶奪，因防護贓物、脫免逮捕或湮滅罪證，而當場施以強暴脅迫者，以強盜論
。
刑法第三百二十八條第一項
意圖為自己或第三人不法之所有，以強暴、脅迫、藥劑、催眠術或他法，至使不能抗
拒，而取他人之物或使其交付者，為強盜罪，處三年以上十年以下有期徒刑。
刑法第三百零五條
以加害生命、身體、自由、名譽、財產之事，恐嚇他人致生危害於安全者，處二年以
下有期徒刑、拘役或三百元以下罰金。


司法院資訊處製作；財團法人民間司法改革基金會備份。
